【裁判字號】    89,易,1033
【裁判日期】    890420
【裁判案由】    大陸人民條例等
【裁判全文】
臺灣板橋地方法院刑事判決                        八十九年度易字第一三三號
    公  訴  人  臺灣板橋地方法院檢察署檢察官
    被      告  乙○○
    選任辯護人  朱錦章
右列被告因違反臺灣地區與大陸地區人民關係條例等案件，經檢察官提起公訴（八十
八年度偵字第二四四三九號)，本院判決如左：
    主  文
乙○○連續僱用大陸地區人民在臺灣地區從事未經許可之工作，處有期徒刑肆月，如
易科罰金以佰元折算壹日。
    事  實
一、乙○○明知雇主不得僱用大陸地區人民在臺灣地區從事未經許可之工作，竟基於
    概括之犯意，先於八十八年十月五日起，僱用未經內政部警政署出入境管理局許
    可入境，偷渡來台之大陸地區人民甲○○、李云增、李云風，復於八十八年十月
    六日起，僱用未經內政部警政署出入境管理局許可入境，偷渡來台之大陸地區人
    民林本龍，均僱用該等人員在桃園中正國際機場及台北市內湖區等工地，從事未
    經許可之貼磁磚工作，並約定每日薪資新台幣（下同）一千元。嗣於八十八年十
    一月三日十七時許，在台北縣五股鄉○○路二四八之一號七樓，為警查獲乙○○
    、甲○○、李云增、李云風及林本龍，循線查獲上情。
二、案經台北市政府警察局萬華分局報請臺灣板橋地方法院檢察署檢察官偵查起訴。
    理  由
一、右揭事實，業據被告乙○○坦承不諱，核與同案被告甲○○於警訊、偵查及本院
    審理中及證人即大陸地區人民李云風、李云增、林本龍於警訊中證述情節相符，
    復有非法入境大陸人民清查表、查獲大陸人民偷渡入境初步偵訊資料表各八紙及
    搜索扣押證明筆錄一紙附於偵查卷可憑。事證明確，被告乙○○犯行洵堪認定，
    應予依法論處。
二、按僱用大陸地區人民從事未經許可或許可範圍不符之工作，係臺灣地區與大陸地
    區人民關係條例第十五條第四項規定不得為之之行為，違反者，應依同條例第八
    十三條第一項處罰。查被告乙○○僱用大陸地區人民甲○○、李云風、李云增、
    林本龍工作，核其所為，係犯臺灣地區與大陸地區人民關係條例第八十三條第一
    項之罪。又被告乙○○先後僱用大陸地區人民從事未經許可之工作之犯行，時間
    緊接，所犯構成要件相同，顯係基於概括犯意而為，均為連續犯，應依刑法第五
    十六條之規定論以一罪，並加重其刑。公訴人誤以為被告乙○○先後僱用大陸地
    區人民從事未經許可之工作之犯行，係屬接續犯，顯有所誤。爰審酌被告乙○○
    之品性、犯罪動機、手段、目的及事後態度等一切情狀，量處如主文所示之刑，
    並諭知易科罰金之折算標準，以資懲儆。
三、公訴意旨另以：被告乙○○明知甲○○與林本龍、李云增、李云風皆是大陸地區
    人民，且皆係未經依法申請許可偷渡入境臺灣地區，觸犯國家安全法之犯人，竟
    仍於八十八年十月五日起，提供台北縣五股鄉○○路二四八之一號七樓住處，加
    以藏匿之。因認被告乙○○涉有刑法第一百六十四條第一項之藏匿人犯罪嫌云云
    。惟按犯罪事實應依證據認定之，無證據不得推定其犯罪事實，又不能證明被告
    犯罪者，應諭知無罪之判決，刑事訴訟法第一百五十四條、第三百零一條第一項
    定有明文。所謂認定犯罪事實之證據，係指足以認定被告確有犯罪行為之積極證
    據而言，該項證據自須適合於被告犯罪事實認定，始得採為斷罪資料。又苟未能
    發現相當證據，或證據不足以證明，自不能以推測或擬制之方法，以為裁判基礎
    ，亦分別有最高法院二十九年度上字第三一０五號及同院四十年度台上字第八六
    號判例意旨可資參照。公訴人認被告乙○○涉有前揭罪嫌，無非以甲○○、李云
    風、李云增及林本龍，皆係偷渡來台之大陸地區人士，並均受僱於被告乙○○工
    作，且居住於被告乙○○居處，而未與在台親屬同居生活，被告乙○○亦未加查
    詢甲○○、李云風、李云增及林本龍之身分證件，被告乙○○應可認定該等人係
    屬身分不明之大陸偷渡客云云為其論據；被告乙○○則堅決否認有藏匿人犯之犯
    行，辯稱：伊知道甲○○、李云風、李云增及林本龍係大陸人，當初係綽號「阿
    華」之男子介紹該等大陸人前來應徵工作，並稱渠等係來台探親，故伊不知該等
    人係大陸偷渡客，該等大陸人係為上班方便才住在伊之居處等語，經查，證人即
    同案被告甲○○於本院審理時證稱：被告乙○○知道伊等是大陸人，但伊等騙他
    說是來台探親，乙○○不知伊等是偷渡過來的，是後來被查獲他才知道等語（見
    本院八十九年三月三十一日訊問筆錄及八十九年四月七日審判筆錄），另證人李
    云風、李云增及林本龍於警訊中亦均未證稱被告乙○○知道伊等為大陸偷渡來台
    人士，則被告所辯不知情之詞，尚非不可採信。雖被告並無法舉出該居間介紹甲
    ○○、李云風、李云增、林本龍前來工作之綽號「阿華」男子之真實姓名住居所
    資料，以實其說，惟認定犯罪事實應依證據，被告乙○○否認知情為偷渡客所持
    之辯解，縱屬無法證明，仍非有積極之證據足以證明其有故為藏匿人犯之行為，
    不能遽為有罪之認定。至本件被告乙○○明知甲○○、李云風、李云增及林本龍
    為大陸地區人士，仍未向其等索閱探親證件，即僱用工作，並提供住宿等情，充
    其量亦僅能證明被告乙○○犯有僱用大陸地區人民在臺灣地區從事未經許可之工
    作之犯行，究不能憑此即認被告乙○○知情甲○○、李云風、李云增與林本龍等
    人為未經內政部警政署出入境管理局許可入境，偷渡來台之人，而有藏匿人犯之
    犯行。此外，復查無其他積極證據足資認定被告有公訴意旨所指之前揭藏匿人犯
    犯行，此部分本應為被告無罪之諭知，因公訴人認被告藏匿人犯部份與前揭論罪
    部分有裁判上一罪之想像競合犯關係，爰不另為無罪之諭知，併予敘明。
據上論斷，應依刑事訴訟法第二百九十九條第一項前段，臺灣地區與大陸地區人民關
係條例第八十三條第一項，刑法第十一條前段、第五十六條、第四十一條，罰金罰鍰
提高標準條例第一條前段、第二條，判決如主文。
本案經檢察官楊四猛到庭執行職務。
中    華    民    國      八十九      年      七        月      十八    日
                                  臺灣板橋地方法院刑事第六庭
                                          法  官  葉  靜  芳
右正本證明與原本無異
如不服本判決應於送達後十日內向本院提出上訴狀。
                                          書記官  黃  大  千
中    華    民    國      八十九      年      七        月      二十一  日
附錄本判決論罪法條
臺灣地區與大陸地區人民關係條例第八十三條第一項、第十五條第四款
附錄本案論罪科刑法條全文
臺灣地區與大陸地區人民關係條例第八十三條  （舊）
違反第十五條第四款或第五款規定者，處一年以下有期徒刑、拘役或科或併科新臺幣
三十萬元以下罰金。
意圖營利而違反第十五條第五款規定者，處三年以下有期徒刑、拘役或科或併科新臺
幣六十萬元以下罰金。
法人之代表人、法人或自然人之代理人、受僱人或其他從業人員，因執行業務犯前二
項之罪者，除處罰行為人外，對該法人或自然人並科以前二項所定之罰金。但法人之
代表人或自然人對於違反之發生，已盡力為防止行為者，不在此限。
台灣地區與大陸地區人民關係條例第八十三條  （新）
違反第十五條第四款或第五款規定者，處二年以下有期徒刑、拘役或科或併科新台幣
三十萬元以下罰金。
意圖營利而違反第十五條第五款規定者，處三年以下有期徒刑、拘役或科或併科新台
幣六十萬元以下罰金。
以犯前項之罪為常業者，處五年以下有期徒刑，得併科新台幣六十萬元以下罰金。
法人之代表人、法人或自然人之代理人、受僱人或其他從業人員，因執行業務犯前三
項之罪者，除處罰行為人外，對該法人或自然人並科以前三項所定之罰金。但法人之
代表人或自然人對於違反之發生，已盡力為防止行為者，不在此限。
臺灣地區與大陸地區人民關係條例第十五條：
右列行為不得為之：
一、使大陸地區人民非法進入臺灣地區。
二、招攬臺灣地區人民未經許可使之進入大陸地區。
三、使大陸地區人民從事未經許可或與許可目的不符之活動。
四、僱用大陸地區人民從事未經許可或與許可範圍不符之工作。
五、居間介紹他人為前款之行為。


司法院資訊處製作；財團法人民間司法改革基金會備份。
